臺灣板橋地方法院交通事件裁定　　　　100年度交聲字第244號
原處分機關　交通部公路總局臺北區監理所蘆洲監理站
異　議　人
即受處分人　周業築
上列異議人即受處分人因違反道路交通管理處罰條例案件，對於
交通部公路總局臺北區監理所蘆洲監理站於民國100 年1 月11日
所為之北監蘆字第裁46-CG0000000號裁決處分，聲明異議，本院
裁定如下：
    主  文
異議駁回。
    理  由
一、原處分意旨略以：異議人即受處分人周業築騎乘車號CUR-51
    2 號重型機車，於民國99年10月15日10時34分許，在新北市
    淡水區（99年12月25日改制前為臺北縣淡水鎮，以下同）民
    權路與民生路口處，經新北市政府警察局（下稱原舉發機關
    ）交通警察大隊員警認異議人有「機器腳踏車，不在規定車
    道行駛」之違規事由，以北縣警交大字第CG0000000 號舉發
    違反道路交通管理事件通知單（下稱舉發通知單）逕行舉發
    ，交通部公路總局臺北區監理所蘆洲監理站（下稱原處分機
    關）乃於100 年1 月11日依道路交通管理處罰條例第45條第
    13款、第63條第1 項第1 款（裁決書漏載此款次）之規定，
    裁處異議人罰鍰新臺幣（下同）600 元，並記違規點數1點
    。
二、異議意旨略以：警方提出之採證照片僅攝得「禁」字，無法
    證明當時路面係劃設「禁行機車」之標字，且斯時外側二車
    道有右轉及路邊違規停放之車輛，致異議人無法行駛慢車道
    才繞道而行，員警未提出完整之採證照片證明異議人無正當
    理由行駛禁行機車道，亦未貫徹先取締併排停車再抓機車騎
    士違規之政策，故原處分顯有違誤，為此聲明異議，請求撤
    銷原處分云云。
三、按駕駛機器腳踏車，不在規定車道行駛者，處600 元以上1,
    800 元以下罰鍰，並記違規點數1 點，道路交通管理處罰條
    例第45條第13款、第63條第1 項第1 款分別定有明文。
四、經查：
    (一)異議人周業築騎乘車號CUR-512 號重型機車，於99年10月
      15日10時34分許，在新北市○○區○○路與民生路口處，
      經原舉發機關員警認異議人有「機器腳踏車，不在規定車
      道行駛」之違規事由並錄影採證後，以本件舉發通知單逕
      行舉發等情，有該紙舉發通知單影本1 紙及錄影畫面翻拍
      照片3 張附卷可憑。
    (二)異議人雖以前詞置辯，惟查該違規路段為四線車道，其中
      內側二線車道為快車道，路面並繪有「禁行機車」字樣；
      另外側二線車道為慢車道，可供機車行駛，有原舉發機關
      99年12月23日北縣警交字第0990204334號函暨受理交通違
      規申訴案件答辯表各1 紙在卷可憑，此參諸異議人自行拍
      攝本案違規地點所在路段之照片2 張亦足析明。按「禁行
      機車」道乃係禁止機車行駛之汽車專用道路，當非機車可
      行駛之道路，除非有不可歸責於異議人之正當理由（例如
      緊急避難等），否則異議人自應依循交通規則駕駛，其理
      自不待言，而本件前揭路段為四線道路，機車依法應在外
      側二車道行駛，不得行駛內側二車道，被告騎用機車自應
      遵守該等規定，且該路段外側二車道均可供機車行駛，是
      該路段之道路規劃，顯已考量該地車行種類、車流量、周
      圍道路路況，據此設計分道限制，異議人為合法領有駕駛
      執照之人，自知悉及此且隨時注意進而遵道行駛，循序前
      行，以維護交通安全。況觀諸前揭卷附錄影畫面翻拍照片
      所示，在異議人機車右側固有車輛行駛在第二車道（慢車
      道）將欲右轉，然於影像當中，該車顯然仍處正常行駛狀
      態而非停滯不前，衡以一般道路駕駛經驗，異議人更非不
      可減速後依序前行，或煞停而稍作等待，當非以騎乘至快
      車道為唯一選擇，憑此要難認其偏離至禁行機車道另存有
      正當理由，是以異議人執此為辯，容無足取，其為圖一時
      便利，爭道行駛，違規事證明確，洵堪認定。
    (三)末按行政行為，非有正當理由，不得為差別待遇，行政程
      序法第6 條定有明文，此即行政法上之平等原則。然行政
      機關若怠於行使權限，致使人民因個案違法狀態未排除而
      獲得利益時，該利益並非法律所應保護之利益，因此其他
      人民不能要求行政機關比照該違法案例授予利益，亦即人
      民不得主張「不法之平等」。準此，交通執法單位之人力
      、資源有限，在同時違規者眾時，本難將所有違規者一併
      舉發，異議人既確有前揭之違規事實，依法即應接受裁罰
      ，至他人之違反交通法規是否同遭舉發，並非其所得援作
      阻卻違法或不罰之事由，該他人因僥倖未遭舉發之利益，
      亦非法律上所應保護之正當利益，異議人實亦無由主張一
      併享有。從而，異議人持原舉發機關應先取締路旁違規併
      排停車，始得轉而舉發其自身違規行為乙詞置辯，當無可
      採，併此敘明。
五、綜上，本件事證明確，異議人確有「機器腳踏車，不在規定
    車道行駛」之違規行為，並於應到案日期前向原處分機關陳
    述意見，是原處分機關據以援引道路交通管理處罰條例第45
    條第13款、第63條第1 項第1 款及違反道路交通管理事件統
    一裁罰基準表之規定，裁處異議人罰鍰600 元，並記違規點
    數1 點，核無違誤，本件聲明異議為無理由，應予駁回。
據上論斷，應依道路交通事件處理辦法第18條，裁定如主文。
中    華    民    國   100    年    2     月    21    日
                  交通法庭    法  官  盧軍傑
上列正本證明與原本無異。
如不服本裁定，應於裁定送達後五日內敘明抗告理由，向本院提
出抗告狀。
                              書記官  周玉茹
中    華    民    國   100    年    2     月    22    日